臺北高等行政法院裁定
　　　　　　　　　　　　　　　　　　 93年度訴字第02179號
原　　　告　甲○○
　　　　　　乙○○
被　　　告　財政部國有財產局
代　表　人　洪寶川（局長）住同上
訴訟代理人　丙○○
上列當事人間因國有財產法事件，原告不服財政部中華民國93年
5月3日台財訴字第0930005070號（案號：第00000000號）訴願決
定，提起行政訴訟，本院裁定如下：
    主  文
原告之訴駁回。
訴訟費用由原告負擔。
    理  由
一、按行政訴訟法第111條規定：「（第1項）訴狀送達後，原告
    不得將原訴變更或追加他訴。但經被告同意，或行政法院認
    為適當者，不在此限。（第2項）被告於訴之變更或追加無
    異議，而為本案之言詞辯論者，視為同意變更或追加。（第
    3項） 有左列情形之一者，訴之變更或追加，應予准許：
    一、訴訟標的對於數人必須合一確定者，追加其原非當事人
    之人為當事人。二、訴訟標的之請求雖有變更，但其請求之
    基礎不變者。三、因情事變更而以他項聲明代最初之聲明。
    四、應提起確認訴訟，誤為提起撤銷訴訟者。五、依第197
    條或其他法律之規定，應許為訴之變更或追加者。....」
    本件原告原起訴之聲明為：「1.訴願決定與原處分均撤銷。
    2.被告應作成將台北市○○區○○段3小段278、278-2及278
    -4地號等3筆國有土地准予原告申請減免或依抵稅時公告地
    價予以購買，並准予分期繳納之處分。」嗣經本院將起訴狀
    繕本送達被告，並經被告答辯在案，乃原告於94年1月16日
    具狀為訴之變更聲明：「請求確認判決台北市○○區○○段
    3小段278、278-2及278-4地號等3筆國有土地之原所有人（
    姓名年籍年籍均待被告提供），與現所有人財政部國有財產
    局，二者間之租稅關係不存在。」查被告對於原告訴之變更
    具狀異議，且查原告訴之變更前所爭執者在於依民法第179
    條應返還之不當得利金額是否得以減免及兩造間應否成立土
    地買賣契約，而變更後之爭執則在於被告與第3人間是否存
    在有「租稅關係」，核無前揭應予准許訴之變更規定之適用
    ，本院亦認為不適當，爰不准許原告訴之變更，合先敘明。
二、按行政主體所為之行政事務具有多樣性，其或在公法領域內
    ，以統治者之地位，行使公權力，或在私法領域內，以國庫
    之地位，從事私法活動，是行政主體與人民之間之法律關係
    究係公法上之關係或私法上之關係，應依事務之性質而定之
    。如因私法上之關係而生之爭執，其自非行政訴訟法第2條
    所規定之公法上之爭議，行政法院並無審判權限，原告如仍
    向行政法院起訴，依同法第107條第1項第1款之規定，行政
    法院應以裁定駁回之。
三、本件起訴意旨略以：原告等與訴外人張黃紅妹分別共有之台
    北市○○○路○段臨1號磚造2層樓房、同巷臨2號旁防空洞及
    磚造金爐，坐落於台北市○○區○○段3小段278、278-2及
    278-4地號等3筆國有土地（下稱系爭國有土地），原告與訴
    外人張黃紅妹於92年1月8日向被告所屬台灣北區辦事處申請
    依國有財產法第52條之2規定承購，惟案經上開辦事處以系
    爭國有土地係抵稅不動產，非屬讓售之標的，乃於92年8月
    26日台財產北處字第0920032964號函復註銷原告等之申購案
    ，復於同年9月29日台財產北改字第0920038087號函請原告
    等繳納自87年2月至92年8月止之使用補償金2,008,069元。
    原告等於92年10月30日具文被告北區辦事處，申請減免上開
    補償金或依抵稅時公告地價予以購買，並請准予分期繳納等
    情事，詎該處以92年11月19日台財產北改字第0920043294號
    函復於法未合，無法同意（下稱系爭函復）否准，原告不服
    提起訴願，又遭不受理之決定，爰提起本件訴訟，聲明如理
    由一、第11行至第14行所示云云。
四、經查，被告就國有土地之管理或出售事宜，係立於國庫之地
    位，其與使用人或買受人間成立者係屬私法上之不當得利或
    買賣契約關係，是本件兩造間就依民法第179條應返還之不當
    得利金額若干或應否成立土地買賣契約，均係屬私法上之權
    利義務關係，如生爭執，應依民事訴訟程序訴請普通法院裁
    判，原告誤向無審判權之本院起訴，依首揭之說明，自應以
    裁定駁回之。至原告就土地價購事宜向行政機關有所陳請，
    行政機關就此所為之系爭函復，僅係基於私經濟關係所為，
    不公權力之行使，亦不因原告於訴訟上套用課予義務訴訟
    之外觀，即易其性質而為公法上之爭議。依首揭之說明，本
    院並無審判之權限，爰裁定駁回原告之起訴。
五、依行政訴訟法第107條第1項第1款、第104條、民事訴訟法第
    95條、第78條、第85條第1項前段，裁定如主文。
中　　華　　民　　國　　94　　年　 　9　　月　 14  　 日
                  第三庭審判長法  官　王　立　杰
                              法  官　胡  方  新
                              法  官　王　碧　芳
上為正本係照原本作成。
如不服本裁定，應於送達後10日內向本院提出抗告狀（須按他造
人數附繕本）。
中　　華　　民　　國　　94　　年　 　9　　月　 14  　 日
                              書記官  葉  瑩  庭
